【裁判字號】    96,交易緝,3
【裁判日期】    970318
【裁判案由】    過失傷害
【裁判全文】
臺灣屏東地方法院刑事判決             96年度交易緝字第3號
公  訴  人  臺灣屏東地方法院檢察署檢察官
被      告  甲○○
上列被告因過失傷害案件，經檢察官提起公訴（95年度偵字第52
52號），本院判決如下：
    主  文
甲○○因過失傷害人，處有期徒刑伍月，如易科罰金，以銀元
佰元即新臺幣玖佰元折算壹日。
    事  實  及  理  由
一、甲○○於民國95年1 月31日15時40分許，騎乘車牌號碼K98-
    396 號重型機車搭載乙○○及張雁婷、張佩云等3 人，沿屏
    東縣新園鄉○○村○○路由南往北方向行駛，途經興厝路與
    某產業道路之丁字路口前時，本應注意車前狀況，並隨時採
    取必要之安全措施，而當時天候晴，日間自然光線，路面乾
    燥、無缺陷、亦無障礙物，視距良好，依當時情形並無不能
    注意之情事，竟疏未注意車前狀況，採取必要之安全措施，
    猶貿然駕車前行，適有丙○○騎乘車牌號碼PLR-298 號重型
    機車，原沿興厝路同向行駛在甲○○前方，甲○○駕車前行
    未注意車前狀況，因而閃避不及，自後追撞丙○○所騎之機
    車左後方，致丙○○人車倒地受有頭部外傷合併左側顳骨骨
    折、左側額顳頂部硬膜外血腫之傷害。
二、案經丙○○訴請臺灣屏東地方法院檢察署檢察官偵查起訴。
    甲○○於本院審理時逃匿，經本院於96年2 月6 日發布通緝
    後，始於96年12月4 日為警逮捕歸案。
    理  由
一、證人許富舜於檢察官偵查中經具結所為之證述，雖屬傳聞證
    據，惟現階段刑事訴訟法規定，檢察官代表國家偵查犯罪、
    實施公訴，依法其有訊問被告、證人及鑑定人之權，而實務
    運作時，檢察官偵查中向被告以外之人所取得之陳述，原則
    上均能遵守法律規定，不致違法取供，其可信度極高，且本
    案被告及辯護人並未提出有何顯不可信之情形，是依刑事訴
    訟法第159 條之1 第2 項之規定得為證據，至證人丙○○、
    乙○○於偵查中未經具結之陳述，不得作為證明被告甲○○
    犯罪之證據，併此敘明。又證人丙○○、乙○○於警詢時之
    陳述及證述，其性質雖均屬傳聞證據，且查無符合刑事訴訟
    法第159 條之1 至之4 之情形，惟渠等於警詢時所為之上開
    陳述及證述，業經於本院於審判程序時予以提示並告以要旨
    ，且經檢察官、被告表示意見，當事人已知上述筆錄乃傳聞
    證據，均未於言詞辯論終結前對該等筆錄內容異議，且本院
    審酌該陳述作成之情況，未見有何不適當之情形，是渠等於
    警詢時之陳述及證述依刑事訴訟法第159 條之5 之規定，得
    為證據。再被告以外之人於審判外之陳述，雖不符刑事訴訟
    法第159 條之1 至第159 條之4 之規定，而經當事人於審判
    程序同意作為證據，法院審酌該言詞陳述或書面陳述作成時
    之情況，認為適當者，亦得為證據，刑事訴訟法第159 條之
    5 第1 項定有明文，查卷附之診斷證明書2 紙、屏東縣警察
    局道路交通事故初步分析研判表、道路交通事故現場圖、道
    路交通事故調查報告表(一)、(二)各1 紙，雖均係被告以外之人
    於審判外所為之書面陳述，屬於傳聞證據，然被告及檢察官
    均同意作為證據，且本院審酌該書面陳述作成之情況，未見
    有何不適當之情形，故依刑事訴訟法第159 條之5 第1 項之
    規定，得為證據，合先敘明。
二、訊據被告甲○○固坦承騎乘上開機車，於上揭時、地與告訴
    人丙○○所騎乘之機車發生撞擊，並因而導致告訴人受傷之
    事實不諱，惟矢口否認有過失傷害犯行，初辯稱：當時是告
    訴人自產業道路衝出，伊始撞上；嗣改辯稱：告訴人原騎在
    前方，忽然轉彎才造成本件車禍云云。經查：
  (一)告訴人丙○○騎乘上開機車於上揭時、地遭被告甲○○騎車
    自左後方追撞，致受有頭部外傷合併左側顳骨骨折、左側額
    顳頂部硬膜外血腫之傷害之事實，業據證人即告訴人丙○○
    於警詢時及本院審理時證稱明確，並有診斷證明書2 紙、屏
    東縣警察局道路交通事故初步分析研判表、道路交通事故現
    場圖、道路交通事故調查報告表(一)、(二)各1 紙及現場照片數
    幀在卷足憑。
  (二)又被告甲○○騎乘之機車係向左倒在道路上，車頭朝西北方
    ，該車之刮地痕起點係位於距路口中心點南方約4 公尺處，
    該刮地痕係由東南向往西北向，而告訴人丙○○騎乘之機車
    係向左倒在道路上，車頭朝西南方，該車之刮地痕係由西南
    向往東北向，車損狀況為左後方向燈罩破裂及左側車身凹陷
    等情，業據證人丙○○、許富舜證稱明確，並經檢察官到場
    勘驗屬實，復有勘驗筆錄、道路交通事故現場圖及現場照片
    在卷足憑，足認被告與告訴人在未至路口前即已發生撞擊，
    雙方撞擊後，被告之機車係由東南向往西北向滑行，告訴人
    之機車係由西南向往東北向滑行，且證人乙○○於本院審理
    時證稱對方（即告訴人）騎在渠等前方直行等語（見本院卷
    第66頁正面），被告於本院審理時亦改稱告訴人騎在伊前面
    等語（見本院卷第66頁反面），則證人丙○○於警詢時及本
    院審理時證稱伊係遭被告自後追撞等語，應與事實相符而可
    採信。至被告雖以上詞置辯，惟被告於警詢時、偵查中甚或
    本院行準備程序時均陳稱告訴人係自事故現場之產業道路行
    駛至興厝路，其姊乙○○於警詢時、偵查中亦為相同之陳述
    ，直至本院審理行交互詰問時，證人乙○○始改稱事發前告
    訴人係在興厝路行駛，至路口時欲彎至產業道路始肇事云云
    ，斯時被告亦同改稱之，被告與證人乙○○就告訴人原行駛
    在何處之重要事項之所述，前後已見矛盾，然告訴人於警詢
    時、偵查中及本院審理時均一致陳稱伊係騎車沿興厝路由南
    往北直行遭撞，參以告訴人之機車倒地後係由西南向往東北
    向滑行，若告訴人之行向真如被告所辯係向左轉，則告訴人
    之機車遭撞倒地後應向西北方滑行始符合力學原理，是告訴
    人係騎車沿興厝路由南往北直行遭被告自後方追撞其所騎機
    車之左後方，應堪認定，被告所辯顯無足採。
  (三)按汽車行駛時，駕駛人應注意車前狀況，並隨時採取必要之
    安全措施，道路交通安全規則第94條第3 項定有明文，被告
    甲○○駕車自應注意上述道路交通安全規定並遵守之，而依
    當時狀況，又無不能注意之情事，詎仍疏未注意，駕車前行
    時因未注意車前狀況而未見告訴人丙○○在前，以致肇事，
    被告之駕駛行為顯有過失，且告訴人因本件道路交通事故受
    有上述傷害，與被告之過失行為間並有相當因果關係，本件
    事證明確，被告犯行堪予認定。
三、核被告甲○○所為，係犯刑法第284 條第1 項前段之過失傷
    害罪。爰審酌被告否認犯行，並空言狡飾態度惡劣，且迄今
    尚未與告訴人丙○○達成和解，告訴人所受傷害之程度非輕
    ，及被告犯罪之動機、目的、手段等一切情狀，依檢察官所
    請量處如主文所示之刑，又被告行為後，刑法第41條經修正
    公布施行，罰金罰鍰提高標準條例第2 條亦經刪除，修正前
    刑法第41條第1 項前段規定：「犯最重本刑為五年以下有期
    徒刑以下之刑之罪，而受六個月以下有期徒刑或拘役之宣告
    ，因身體、教育、職業、家庭之關係或其他正當事由，執行
    顯有困難者，得以一元以上三元以下折算一日，易科罰金。
    」；刪除前罰金罰鍰提高標準條例第2 條規定：「依刑法第
    四十一條易科罰金或第四十二條第二項易服勞役者，均就其
    原定數額提高為一百倍折算一日；法律所定罰金數額未依本
    條例提高倍數，或其處罰法條無罰金刑之規定者，亦同。」
    ，則本件被告行為時之易科罰金折算標準，應以銀元300 元
    折算1 日，經折算為新臺幣後，應以新臺幣900 元折算為1
    日，惟修正後刑法第41條第1 項前段規定：「犯最重本刑為
    五年以下有期徒刑以下之刑之罪，而受六個月以下有期徒刑
    或拘役之宣告者，得以新臺幣一千元、二千元或三千元折算
    一日，易科罰金。」，依刑法第2 條第1 項之規定，比較新
    、舊法結果，應適用較有利於被告之行為時法律即修正前刑
    法第41條第1 項前段及刪除前罰金罰鍰提高標準條例第2 條
    之規定，諭知易科罰金之折算標準，以資懲儆。至被告本件
    犯行雖於96年4 月24日前為之，惟被告係於中華民國96年罪
    犯減刑條例施行前之96年2 月6 日經通緝後於96年12月4 日
    遭緝獲，依該條例第5 條之規定，自不得減刑，併此敘明。
據上論斷，應依刑事訴訟法第299 條第1 項前段，刑法第284 條
第1 項前段、第2 條第1 項前段，修正前刑法第41條第1 項前段
，罰金罰鍰提高標準條例第1 條前段，修正前罰金罰鍰提高標準
條例第2 條，判決如主文。
本案經檢察官陳新君到庭執行職務。
中    華    民    國    97    年    3     月    18    日
                    交通法庭    法  官  林家聖
以上正本證明與原本無異。
如不服本判決應於收受本判決送達後10日內向本院提出上訴書狀
，其未敘述上訴理由者，並得於提起上訴後10日內向本院補提理
由書狀（均須按他造當事人之人數附繕本）「切勿逕送上級法院
」
中    華    民    國    97    年    3     月    18    日
                                書記官  陳蓉柔
附錄本判決論罪科刑法條全文：
刑法287條第1項前段
因過失傷害人者，處六月以下有期徒刑、拘役或五百元以下罰金
。


司法院資訊處製作；財團法人民間司法改革基金會備份。
